臺灣苗栗地方法院刑事判決　　　　　　　 95年度易字第622號
公　訴　人　臺灣苗栗地方法院檢察署檢察官
被　　　告　丁○○○
選任辯護人　李世才律師
上列被告因竊盜案件，經檢察官聲請以簡易判決處刑（95年度偵
字第4257號），本院受理後（原簡易庭案號：95年度苗簡字第78
9 號）認為不宜逕以簡易判決處刑，適用通常程序審理，判決如
下：
    主    文
丁○○○犯竊盜罪，處有期徒刑月，如易科罰金，以新臺幣壹
仟元折算壹日，緩刑貳年，並向公庫支付新臺幣壹拾伍萬元。
　　犯罪事實
一、丁○○○明知堆置在苗栗縣公館鄉○○段19地號土地上之廣
    告看板鐵材6 塊（重約3 噸，價值約新臺幣〈下同〉9 萬元
    ）係向其夫謝相輝租賃上開土地之甲○○所有，竟意圖為自
    己不法之所有，於民國95年8 月9 日下午4 時30分許，向不
    知情之財源企業社負責人林隆山表示上開鐵材為其所有，並
    在未曾通知甲○○或徵得其同意之情況下，與林隆山約定，
    由丁○○○以每公噸6 千元之價格出賣上開鐵材予林隆山，
    林隆山遂於翌（10）日上午，指派不知情之員工林昌榮、葉
    雲增分別駕駛大貨車前往上址，在丁○○○之指揮下，由葉
    雲增駕駛車牌號碼577-RB號大貨車載運其中4 塊鐵材離開現
    場，林昌榮駕駛RV-887號大貨車吊起另2 塊鐵材，而利用不
    知情之林隆山、林昌榮、葉雲增竊取上開鐵材得手。嗣同日
    上午10時許，為甲○○之員工己○○發現制止並通知甲○○
    報警處理，丁○○○方指示林昌榮將吊運中之鐵材放下，由
    林昌榮通知葉雲增將其餘鐵材運回現場（6 塊鐵材均已由己○○代甲○○領回）。
二、案經苗栗縣警察局苗栗分局報告臺灣苗栗地方法院檢察署檢
    察官偵查起訴。
    理    由
一、證據能力之認定：
    本案卷內所有被告丁○○○以外之人於審判外之言詞或書面
    陳述，經檢察官、被告及辯護人於準備程序一致同意作為證
    據（審理卷第20、21頁），本院審酌各該陳述作成時之情況
    亦認為適當，依刑事訴訟法第159 條之5 第1 項規定，均得
    為證據。
二、認定犯罪事實所憑之證據及理由：
    (一)被告對其知悉甲○○向其夫謝相輝租賃苗栗縣公館鄉○○
      段19地號土地設置廣告看板，堆放在上開土地之鐵材6 塊
      係甲○○所有，其未經知會甲○○，即於95年8 月9 日下
      午4 時30分許，向財源企業社負責人林隆山謊稱上開鐵材
      為其所有，與林隆山議定以每公噸6 千元之價格出售上開
      鐵材，再於翌日上午，在現場指揮由林隆山指派前來、分
      別駕駛RV-887號、577-RB號大貨車之林昌榮及葉雲增進行
      吊運，嗣己○○出面制止時，林昌榮已吊起2 塊鐵材，葉
      雲增已載運4 塊離去等情均坦承不諱。
    (二)對照證人甲○○、己○○、林隆山、林昌榮、葉雲增於警
      詢時之陳述（偵查卷第12至23頁）、甲○○於本院審理時
      之證述（審理卷第54至58頁）及員警到場後拍攝之現場照
      片6 張（偵查卷第27至29頁）、己○○立具之贓物認領保
      管單1 紙（偵查卷第26頁），足認被告前開自白與事實相
      符。
    (三)刑法上所謂竊取，係指乘原持有人不覺，破壞其對於動產
      之持有支配關係，建立新的持有支配關係。被告要求林隆
      山、林昌榮及葉雲增吊運之鐵材，係甲○○所有及管領之
      物，其在未曾與甲○○聯繫且甲○○不在場見聞之情況下
      ，擅自指示不知情之林昌榮、葉雲增以所駕駛大貨車附掛
      之抓斗（見偵查卷第28頁現場照片）將上開鐵材吊起、離
      開原堆置地點，自係乘甲○○不覺，破壞甲○○對該批鐵
      材之持有支配關係，建立新的持有支配關係，且達於既遂
      之程度，其所為該當竊取，殊無疑問。
    (四)所謂意圖不法所有，指知悉無取得某物之民事請求權，仍
      對於該物以所有人自居，欲利用其本體或經濟價值，排斥
      他人對該物之經濟地位而言。被告自知上開鐵材非其所有
      ，其與所有人甲○○間就該批鐵材復無任何民事上權利爭
      議，竟未經甲○○之委任或授權，自行向林隆山訛稱鐵材
      為其所有，並與林隆山談妥售價，私下以自己名義出賣該
      批鐵材以圖換取現金，顯見其自居於所有人地位，欲取得
      該批鐵材之經濟價值、排除甲○○權益之心理狀態，其所
      為係基於為自己不法所有之意圖，亦堪認定。
二、對於被告辯解之判斷：
    (一)被告矢口否認犯行，辯稱：因堂姪丙○○告知上開土地遭
      人傾倒廢棄物，伊急欲在該地設置鐵門，以為放置在該處
      之鐵材係廢鐵，一時又不知如何聯絡甲○○，才暫代其處
      分，意欲日後再將賣得價金返還甲○○等語。
    (二)經查：
      1.證人丙○○雖到庭證述其於95年8 月8 日對被告表示發
        現上開土地被人傾倒廢棄磚塊，建議被告做鐵門等情（
        審理卷第51頁），佐以現場照片所示鐵材堆置處後方有
        一堆廢棄磚塊之事實（偵查卷第27頁），足證被告所辯
        上開土地曾遭傾倒廢棄物乙節屬實。惟由丙○○證稱：
        「我每天都要經過那邊2 次」、「（問：此次被堆廢磚
        塊之前，你是否看過也有被堆廢磚塊？）我每次經過那
        邊都會注意看，直到有天我覺得奇怪怎麼被倒廢棄物，
        我就告訴被告，最好是把土地圍起來」、「（問：此次
        之前，有無被傾倒過，然後你告訴被告？）沒有」、「
        （問：看到被倒的廢棄物就只有照片上的那堆？）是的
        」（審理卷第51至53頁），對照證人甲○○所言：「（
        問：在你承租期間，該地是否也有被人傾倒廢磚塊等物
        ？）都沒有，我常常下來苗栗會去看看，那些看板鋼鐵
        價值蠻高的」（審理卷第58頁）及被告自陳：案發時甲○○承租該地已約3 年（偵查卷第9 頁）、該地之前被
        人倒廢棄物時不是甲○○承租（審理卷第69頁）等情，
        可知該地至少有3 年期間未曾發生遭不明人士傾倒廢棄
        物之事，案發前亦僅被傾倒1 堆廢棄磚塊，面積及數量
        尚屬有限，則其遭傾倒廢棄物之情況當非如被告所述之
        嚴重，客觀上是否有不待通知土地承租人甲○○即僱工
        施作鐵門，甚至代為清理甲○○所有物品之急迫性，誠
        屬可疑，被告辯稱因心理上急欲設置鐵門而為之云云，
        即難採信。
      2.證人甲○○於審理中明確證稱：該地堆置之鐵材材料每
        公斤要20多元，加上製作費就要40多元，整修後都還可
        以使用，伊有請師傅整理好後要載到其他地方裝置（審
        理卷第55至57頁），證人己○○亦於警詢時證陳其於案
        發當時正要到現場焊接整理看板，已在該處工作1 星期
        等情（偵查卷第15頁），證人即案發後到場處理之苗栗
        縣警察局苗栗分局鶴岡派出所所長戊○○復證稱：現場
        看到的看板應該堪用，鐵是一整塊的（審理卷第63、64
        頁），根據前開3 人之證詞，顯見上開鐵材係具有相當
        價值、可再利用、甲○○亦有意再利用之物，並非廢棄
        物。而證人丙○○證稱：「颱風過後就有好幾個廢棄鋼
        製看板放在那邊，那是從其他地方載過來的」（審理卷
        第53頁），與甲○○所述情節相符，被告身為土地出租
        人之配偶，以其關心該地使用情形之程度，對所堆置鐵
        材來源之瞭解應不下於丙○○，若甲○○有意拋棄或變
        賣該批鐵材，按諸常情，大可於自他處拆卸後即為之，
        不至於又將鐵材載至上開土地堆置，徒增運輸成本，今
        甲○○如此大費周章，豈可能將該批鐵材視為廢棄物？
        被告又豈有不知之理？其所辯誤認為廢棄物云云，並不
        足取。其次，受被告委請到現場進行製作鐵門準備工作
        之證人乙○○結稱：被告請伊做簡單型的、最便宜的鐵
        門，當時現場堆置的雜物不會影響施工，因為要做的鐵
        門在路口，堆放的鐵材在裡面，不需要移開，被告沒有
        詢問鐵材是否會影響施工或應如何處理等情（審理卷第
        59至62頁），已清楚說明上開鐵材毫無移置或變賣之必
        要此一事實，假使被告主觀上認為製作鐵門前必須清理
        該批鐵材，何以不在乙○○測量時提出懷疑，徵詢乙○○之專業意見？即便鐵材所在位置確實影響施工，暫時
        移置他處亦可解決，何須貿然採取損害較大之變賣手段
        ？故被告所謂為製作鐵門始變賣鐵材云云，仍屬無稽。
      3.被告有關為甲○○之利益變賣鐵材，日後將歸還所得價
        金之辯詞，倘有事證足認其於事前已盡相當努力設法聯
        絡甲○○，或已有事後如何尋找甲○○還款之打算，則
        或有可信之餘地。然查，甲○○向被告之夫謝相輝承租
        上開土地時，雙方曾簽立租賃契約書，其上載有甲○○
        之聯絡電話及住址，此為甲○○證述無訛之事實（審理
        卷第66頁），被告自獲知土地遭人傾倒廢棄物、決定設
        置鐵門、請乙○○到場測量估價、與林隆山商定出售鐵
        材至指揮林隆山所派工人吊運鐵材，前後歷時3 天，縱
        被告原先不知甲○○之聯絡方式甚至姓名，於此段期間
        內從公館返回苗栗居處找出前揭契約書，或撥電話向其
        夫查明甲○○之資料，絕非困難之舉，被告卻連一通電
        話都不曾打回家，直到案發隔天才詢問其夫契約書在何
        處（見審理卷第70、71頁被告供述），顯見其毫無將「
        代為」處理上開鐵材之情形告知甲○○之嘗試，本即不
        願讓甲○○得悉此事；而就事後還款方式，被告自承沒
        有想好如何還，又稱「若將來他來，再拿給他」（審理
        卷第73頁），換言之，僅僅是被動地等待甲○○前來索
        討，若日後甲○○不主動現身，變賣所得款項事實上即
        無法返還、不須返還，成為被告所有之財產，苟其真意
        在為甲○○處理事務並暫時保管該筆款項，焉能如此草
        率行事、不負責任？準此，被告所辯暫代甲○○處分鐵
        材，非意圖為自己不法所有云云，亦不足採憑。
      4.至於被告指示他人吊運鐵材之行為係在「光天化日」下
        所為，或可推論為被告光明正大、欠缺違法認識之表現
        ，惟參酌被告係土地所有人之妻，該地確有遭他人傾倒
        廢棄物，被告又已準備在該地設置鐵門等客觀情狀，其
        於白天公然進入上開土地指揮吊運鐵材，較諸利用夜間
        進入，毋寧更不易引起路過之人懷疑，是亦可解讀為被
        告故作合法、有權外觀之行竊手法，在別無其他有利事
        證支持之情況下，此並不足以動搖本院對被告意圖為自
        己不法所有竊取上開鐵材事實之判斷。
    (三)綜上說明，本案事證已經明確，被告所執辯解均不能據為
      對其有利之認定，其犯行洵堪認定，應依法論科。
三、論罪科刑之理由：
    (一)被告所為，係犯刑法第320 條第1 項之竊盜罪。
    (二)被告利用不知情之林隆山、林昌榮及葉雲增犯罪，為間接
      正犯。
    (三)審酌被告無刑事前科紀錄（參卷附臺灣高等法院被告前案
      紀錄表），素行良好，因前往案發現場欲設置鐵門，發現
      甲○○所有之鐵材無人看管，起意擅自將之變賣牟利，利
      用不知情之資源回收業者林隆山及其員工林昌榮、葉雲增
      以駕駛大貨車吊運方式竊取上開鐵材，竊得之鐵材6 塊價
      值計約9 萬元（見偵查卷第15頁己○○證述），為己○○
      發現後均已放回現場，未造成重大之財產損害，且因尚未
      運抵財源企業社而未獲付款（見偵查卷第18頁林隆山證述
      ），無實際獲利，再參酌被告坦承疏忽但否認犯行、未與
      甲○○達成和解之犯後態度、專科畢業學歷之智識程度、
      年近70歲、退休在家之生活狀況等一切情狀，量處如主文
      所示之刑，並諭知易科罰金之折算標準。
    (四)被告未曾因故意犯罪受有期徒刑以上刑之宣告（參卷附臺
      灣高等法院被告前案紀錄表），其因一時失慮，犯下本案
      ，既無實際獲利，復已面對相當期間之偵查、審理程序，
      衡其年事已高，歷此教訓，應無再犯之虞，本院認前開所
      宣告之刑，以暫不執行為適當，爰併宣告緩刑2 年，以勵
      自新，並斟酌被告之犯罪動機、犯後態度及資力等情形，
      命被告向公庫支付15萬元，以資警惕。
四、適用之法律：
    (一)刑事訴訟法第452 條、第299 條第1 項前段。
    (二)刑法第320 條第1 項、第41條第1 項前段、第74條第1 項
      第1 款、第2 項第4 款。
    (三)刑法施行法第1 條之1 。
本案經檢察官石東超到庭執行職務。
中　　華　　民　　國　　96　　年　　6 　　月　　23　　日
                  刑事第一庭    審判長法　官  劉興浪
                                      法  官  蔡志宏
                                      法  官  羅貞元
以上正本證明與原本無異。
如不服本判決，應於判決送達後10日內向本院提出上訴狀（應抄
附繕本）。告訴人或被害人如對於本判決不服者，應具備理由請
求檢察官上訴，其上訴期間之計算係以檢察官收受判決正本之日
期為準。
                                      書記官  劉秋雯
中　　華　　民　　國　　96　　年　　6 　　月　　23　　日
附錄本判決論罪科刑法條：
中華民國刑法第320 條第1 項
意圖為自己或第三人不法之所有，而竊取他人之動產者，為竊盜
罪，處5 年以下有期徒刑、拘役或5 百元以下罰金。
